【裁判字號】    97,交抗,69
【裁判日期】    970125
【裁判案由】    違反道路交通管理處罰條例
【裁判全文】
臺灣高等法院交通事件裁定              97年度交抗字第69號
抗  告  人
即受處分人  甲○○
上列抗告人因違反道路交通管理處罰條例案件，不服臺灣板橋地
方法院96年度交聲字第1637號，中華民國96年12月14日所為裁定
（原處分案號：北監營裁字裁40-A9I701905號），提起抗告，本
院裁定如下：
    主  文
抗告駁回。
    理  由
一、原裁定意旨略以：抗告人即受處分人甲○○於民國95年5月6
    日11時39分許，駕駛車號2E-721號營業小客車，在臺北市○
    ○○路○ 段50號捷運站入口前，臨時停車讓乘客下車，經臺
    北市政府警察局交通警察大隊警員黃義榮認為有「在劃有紅
    線路段臨時停車」之違規行為，予以當場掣單舉發。因抗告
    人拒絕於舉發單上簽名，經黃義榮於舉發單上載明「拒簽」
    字樣。嗣經原處分機關依據道路交通管理處罰條例第55條第
    1項第3款（裁決書漏載第1 項）規定，裁處罰鍰新台幣（下
    同）300元（抗告人已於96年5月18日繳納），核無違誤，應
    予維持。本件異議為無理由，應予駁回等語。
二、抗告意旨略以：(一)原裁定認法規雖規定是否以勸導代替裁罰
    是「得」，不是「應」，本可直接開單。惟裁量並非自由或
    任意，倘裁量違反法律限制，即成有瑕疵之裁量，應屬違法
    。(二)所謂「勸導」勸解疏導之謂。著重雙向溝通，宜勸導協
    助行為人排除困難，回歸正念，並作成書面紀錄，命行為人
    簽名，以為警惕。(三)台灣地狹車多，劃紅線太多，計程車常
    不得不停在紅線上，習以為常。本件即黃線被佔滿，怕停太
    遠造成老人乘客找不到回家的路，遂停車在紅線處，此應不
    為過，可阻卻違法等語。
三、經查：
(一)按禁止臨時停車線為紅色實線，用以指示禁止臨時停車路段
    ，道路交通標誌標線號誌設置規則第169條第1 項、第2項定
    有明文。又設有禁止臨時停車標線處所不得臨時停車，道路
    交通安全規則第111條第1項第3 款亦定有明文。汽車駕駛人
    在設有禁止臨時停車標誌、標線處所臨時停車者，處300元
    以上600元以下罰鍰，道路交通管理處罰條例第55條第1項第
    3款復有明文規定。再行為人有違反本條例之情形，拒絕簽
    章於舉發違反道路交通管理事件通知單，經記明其事由者，
    視為已收受，違反道路交通管理事件統一裁罰基準及處理細
    則第11條第1項第1款中段亦定有明文。
(二)本件抗告人於上開時、地，駕駛車號2E-721號營業小客車，
    在劃有禁止臨時停車之紅線路段臨時停車讓乘客下車，經黃
    義榮認為有「在劃有紅線路段臨時停車」之違規行為，當場
    予以掣單舉發。因抗告人拒絕簽名，經黃義榮於舉發單上載
    明「拒簽」字樣之事實，為抗告人所不爭執，核與黃義榮於
    原審證述相符，並有臺北市政府警察局北市警交大字第A9I7
    01905號舉發違反道路交通管理事件通知單1件附卷可稽，上
    開違規事實，堪以採信。
(三)次按行為人駕駛汽車因上、下客、貨，致有道路交通管理處
    罰條例第55條之情形，在尚無妨礙其他人、車通行，而未嚴
    重危害交通安全、秩序或發生交通事故，且情節輕微，以不
    舉發為適當者，交通勤務警察或依法令執行交通稽查任務人
    員得對其施以勸導，免予舉發；執行前項之勸導，應先斟酌
    個案事實、違反情節及行為人之陳述，是否符合前項得施以
    勸導之規定，違反道路交通管理事件統一裁罰基準及處理細
    則第12條第1項第5款、第2項第1款固定有明文。所稱「情節
    輕微，以不舉發為適當者」，屬交通稽查執行機關裁量職權
    範圍，除行政機關行使裁量權的過程或結果，有逾越權限或
    濫用權力情形，而應以違法論之外，法院原則上應尊重行政
    機關的裁量決定而作有限的司法審查。是以違規情節是否輕
    微，有無勸導之必要，由交通勤務警察或依法令執行交通稽
    查任務人員依個案斟酌判斷，並非必然須先經勸導。本件黃
    義榮於原審證述：當初本來是要勸導，但抗告人認其在紅線
    停車是應該的，所以認為會再犯，就直接開單等語，顯然黃
    義榮已針對本件個案綜合違規當時情形衡量判斷，並認縱當
    時對抗告人予以勸導，亦難發揮其勸導效果，而有掣單舉發
    之必要，遂於上開時、地因抗告人違規，逕予掣單裁罰，尚
    難認有何違反上開細則之規定。抗告人以前詞置辯，洵無足
    採。
(四)再按行政罰法第13條規定，因避免自己或他人生命、身體、
    自由、名譽或財產之緊急危難而出於不得已之行為，不予處
    罰。但避難行為過當者，得減輕或免除其處罰。故法定阻卻
    違法事由係以緊急危難狀態存在為必要，而所謂「出於不得
    已之行為」，必須合於比例原則，亦即避難行為之目的適當
    、行為之方式應屬唯一且必要，並應選擇造成損害最小之方
    式為之。本件抗告人臨時停車目的在讓老人下車，惟斯時老
    人在客觀上並無生命、身體、自由、名譽或財產發生急難必
    須救助之緊急危難狀態存在，且抗告人可選擇在未劃有禁止
    臨時停車之處或待其他車輛離開黃線時，再臨時停車讓老人
    下車，自無不得已之事由。是抗告人徒以老人找不到路為由
    ，主張阻卻違法，亦無足取。
(五)綜上所述，本件事證明確，原裁定經核並無違誤之處。抗告
    人確有上揭違規行為，應堪認定。原處分機關依據上揭規定
    ，裁處抗告人罰鍰300元，並無不合。抗告人不服原裁定，
    仍執前詞指摘原裁定不當，不足採信，抗告為無理由，應予
    駁回。
四、據上論斷，應依道路交通案件處理辦法第26條，刑事訴訟法
    第412條，裁定如主文。
中    華    民    國     97    年    1    月    25    日
                    交通法庭審判長法  官  呂丹玉
                                  法  官  王詠寰
                                  法  官  李麗玲
以上正本證明與原本無異。
不得再抗告。
                                  書記官  廖婷璇
中    華    民    國    97    年    1     月    28    日


司法院資訊處製作；財團法人民間司法改革基金會備份。
